【裁判字號】    91,訴,3309
【裁判日期】    920512
【裁判案由】    偽造有價證券等
【裁判全文】
臺灣高雄地方法院刑事判決                        九十一年度訴字第三三九號
    公  訴  人  臺灣高雄地方法院檢察署檢察官
    被      告  丙○○
    指定辯護人  本院公設辯護人丁○○
右列被告因偽造有價證券案件，經檢察官提起公訴（九十一年度偵字第二一六八二號
），本院判決如左：
    主  文
丙○○連續意圖供行使之用，而偽造有價證券，處有期徒刑壹年捌月。偽造之發票人
為乙○○、付款人華南商業銀行高雄博愛分行、票號ＶＢ0000000號～ＶＢ0
000000號等支票貳拾玖紙（含發票人欄所載偽造之「乙○○」印文貳拾玖枚）
，及偽造之「乙○○」之印章壹枚，均沒收。
    事  實
一、丙○○前於民國八十九年間因妨害風化案件，經本院於八十九年十二月二十九日
    以八十九年訴字第二七七六號判處有期徒刑一年二月，緩刑三年確定。竟明知並
    未得到其前妻乙○○（二人於八十六年十一月二十七日辦理離婚登記在案）之同
    意或授權，基於不法所有之概括犯意，於八十五年九月十日以乙○○之名義參加
    由甲○○所召集之互助會二會，採內標制，每會會金新台幣（下同）二萬元，連
    同會首甲○○共計四十八會，約定每月十日在甲○○在高雄市○○區○○路六七
    六號之住處開標，另於每年二月、五月、八月、十一月均二十五日各加標一次。
    丙○○遂於八十六年五月十日（第十一會）及六月十日（第十三會），先後二次
    向甲○○佯稱乙○○有意競標而施用詐術，以不詳標金得標後，更於八十六年六
    月間之某日，明知乙○○並無簽發支票之意思，竟自其住處取得經不詳年籍之人
    偽造刻就之「乙○○」印章一枚（未據扣案），偽造蓋用在以乙○○為發票人、
    發票日均九十年十二月十日、付款人為華南商業銀行高雄博愛分行、面額均二萬
    元、票號為ＶＢ0000000號～ＶＢ0000000號等二十九張支票之發
    票人欄，而完成上開支票等有價證券之偽造。丙○○隨即在其當時位在高雄市三
    民區○○○路十八巷十一號住處，將前開偽造完成之支票二十九張交付甲○○作
    為死會會款支付憑據以為行使，取信於甲○○，使甲○○陷於錯誤，將該二期得
    標會款共計一百四十二萬元交付丙○○。嗣上述支票陸續到期，丙○○又佯以週
  轉困難為由，要求甲○○暫不提示上述支票，並趁機結束其開設之電料行業務而
    去向不明。嗣經甲○○於八十九年十月三日向臺灣高雄地方法院檢察署對乙○○
    提出詐欺罪之告訴，始發現乙○○並未參與上開互助會，前開支票均係丙○○所
    偽造，始悉上情。
二、案經甲○○訴由臺灣高雄地方法院檢察署檢察官偵查起訴。
    理  由
一、訊據被告丙○○於偵訊及本院審理中，對於右揭犯罪事實均坦承不諱，核與告訴
    人甲○○指訴情節大致相符，且證人乙○○於偵訊及本院審理中，分別證稱：「
    其並未參與甲○○所召集之互助會，本件付款人為華南銀行博愛分行，發票人為
    乙○○等支票二十九紙並非其所簽發，該支票帳戶已於八十六年十一月二十八日
    （筆錄誤載為十一月二十七日）結清，該支票所載印文亦與原印鑑章不符」等語
    ，及「本件二十九紙支票上所載印文並非其所有之印章所蓋用，其未曾見過這枚
    印章」等語，再經檢察官於偵查中命證人乙○○當庭書寫該支票所載受款人「周
    豐智（即甲○○）」、及票面金額「貳萬元」等文字結果，其字跡工整，顯與本
    件二十九紙支票所載較為歪斜、潦草之筆跡不同，再者，被告以其前妻乙○○名
    義所簽發之支票，實乃「晉谷企業有限公司、負責人乙○○」所開設之支票帳戶
    ，該帳戶已於八十六年十一月二十八日結清，有華南商業銀行高雄博愛分行九十
    二年三月十二日（九二）華高博存字第九八號函所附上開支票帳戶之開戶資料及
    印鑑卡影本一紙在卷可查，是證人乙○○所證應非子虛，被告冒用乙○○名義偽
    造上開二十九紙支票之事實，堪以採信。此外，並有該二十九紙支票正反面影本
    暨退票理由單附卷可查，足見被告丙○○所為自白與事實相符，而得採為認定之
    依據。本件事證明確，被告犯行堪以認定。
二、核被告丙○○所為，係犯刑法第二百零一條第一項之意圖供行使之用而偽造有價
    證券罪、及第三百三十九條第一項之詐欺取財罪。被告於偽造之有價證券上偽造
    印文之低度行為，為偽造有價證券之高度行為所吸收，不另論罪；又被告所犯偽
    造有價證券罪罪與詐欺取財罪間，有方法結果之牽連關係，為牽連犯，應從一重
    之偽造有價證券罪處斷。被告前後多次偽造有價證券之犯行，時間緊接，方法相
    同，觸犯構成要件相同之罪名，顯係基於概括犯意為之，依連續犯之規定論以一
    罪，並加重其刑，公訴人漏論及此，附此敘明。被告因一時貪念而誤觸法網，及
    因其犯罪被害之人並非廣大，對於金融秩序危害尚低，乃屬情輕而法重，其情狀
    顯有可憫之處，如量以最輕三年之法定本刑，仍嫌過重，酌依刑法第五十九條之
    規定減輕其刑，並先加重後減輕之。本院審酌被告僅有妨害風化前科，素行並非
    甚惡，有臺灣高等法院被告全國前案紀錄表一件在卷可查，及其犯行對告訴人所
    造成之財產損害非低，並考量犯後已坦承犯行，態度良好，且與告訴人達成和解
    乙節，亦有卷附和解書一紙在卷可查等一切情狀，量處如主文所示之刑。被告所
    偽造付款人華南商業銀行高雄博愛分行、票號ＶＢ0000000號～ＶＢ00
    00000號等支票共計二十九紙（含發票人欄所載偽造之「乙○○」印文二十
    九枚），雖未扣案，然現在告訴人甲○○持有中尚未滅失，此業據告訴人陳述甚
    明，是該偽造之有價證券，不問屬被告與否，均應依刑法第二百零五條之規定，
    宣告沒收，至不詳年籍之人所偽造之「乙○○」印章一枚，雖未扣案，然無證據
    證明已滅失而不存在，仍應依刑法第二百零五條之規定宣告沒收，附此敘明。
三、公訴意旨另謂：被告丙○○復在以其為發票人之第一商業銀行北高雄分行之支票
    四十二張背面，盜蓋乙○○之印章以為背書而偽造私文書，並交付甲○○而為行
    使，因認被告另涉刑法第二百十六條、第二百十條之行使偽造私文書罪嫌云云。
    按犯罪事實應依證據認定之，無證據不得推定其犯罪事實；不能證明被告犯罪者
    ，應諭知無罪之判決，刑事訴訟法第一百五十四條、第三百零一條第一項分別定
    有明文。次按認定不利於被告之事實，須依積極證據，苟積極證據不足為不利於
    被告事實之認定，即應為有利於被告之認定，更不必有何有利之證據。再事實之
    認定，應憑證據，如未能發現相當證據，或證據不足以證明，自不能以推測或擬
    制之方法，以為裁判之基礎。另告訴人之告訴，係以使被告受刑事訴追為目的，
    是其陳述是否與事實相符，仍應調查其他證據以資審認，此有最高法院三十年上
    字第八一六號、四十年台上字第八六號、五十二年台上字第一三○○號等判例，
    可資參照。訊據被告堅詞否認有偽造上開支票背書之犯行，辯稱：其不知該背書
    係何人所為等語。經查，公訴意旨所認上述經被告偽造之四十二枚印文，經本院
    勘驗告訴人甲○○提出之該支票正本結果，付款人為華南商業銀行高雄博愛分行
    之支票所載乙○○為發票人之印文，「芳」的部分上下有相連，且上方「艸」字
    型較長，而第一商業銀行北高雄分行之支票所載乙○○為背書人之印文，「芳」
    的部分上下未相連，「艸」的字型較短，且右側外框有不連續約一公厘長等情，
    有本院九十二年一月十五日審理筆錄一件在卷可查，顯見二者印文並非同一，是
    公訴人所認被告係持同一印章而為盜用云云，顯已無據。況且，不僅證人乙○○
    於偵訊及本院審理中證稱，其不知該等支票背書係何人所為等語，即便告訴人甲○○亦於本院審理中陳稱：被告簽發第一商業銀行北高雄分行之四十二紙支票當
    時，並沒有背書，其已忘記被告以乙○○名義背書的正確時間，大約在被告發生
    財務危機之後等語，則依告訴人甲○○此節指述，仍無從認定被告持乙○○印章
    背書之精確時間地點，告訴人甲○○之指述既有重大瑕疵可指，自無從僅依其片
    面指述親眼見到被告持乙○○之印章而為背書云云，遽認被告有此部分犯行。再
    者，由卷附第一商業銀行北高雄分行之支票背面影本四十二紙觀之，均無任何被
    告之字跡，是亦無僅憑一枚印文，遽認被告有偽造私文書犯行之理。此外，並無
    其他積極證據足資證明該支票背書確為被告所偽造，揆諸上開說明，公訴人認被
    告亦涉嫌偽造上述支票背書，即有未合，惟此部分與前開論罪科刑之偽造有價證
    券罪間，有裁判上一罪關係，爰不另為無罪之諭知，併此敘明。
據上論斷，應依刑事訴訟法第二百九十九條第一項前段，刑法第二百零一條第一項、
第三百三十九條第一項、第五十五條、第五十六條、第五十九條、第二百零五條、第
二百十九條，罰金罰鍰提高標準條例第一條前段，判決如主文。
本案經檢察官李奇哲到庭執行職務
中    華    民    國    九十二    年      五      月        十二        日
                                  臺灣高雄地方法院刑事第七庭
                                      法  官  汪  怡  君
右為正本，係照原本作成，證明與原本無異。
如不服本判決，應於送達後十日內，向本院提出上訴狀。
                                      書記官  李  梅  芬
中    華    民    國    九十二    年      五      月        十三        日


司法院資訊處製作；財團法人民間司法改革基金會備份。
